臺灣高雄地方法院刑事判決　　　　　　　99年度易字第2552號
公　訴　人　臺灣高雄地方法院檢察署檢察官
被　　　告　黃瓊秋
上列被告因詐欺案件，經檢察官提起公訴（99年度偵緝字第2368
號），本院判決如下：
    主  文
黃瓊秋幫助犯詐欺取財罪，處有期徒刑參月，如易科罰金，以新
臺幣壹仟元折算壹日。
    事  實
一、黃瓊秋可預見提供行動電話門號予他人使用，將可能遭詐欺
    集團利用以詐取財物，竟仍容任此一結果之發生，而基於縱
    有人以門號實施詐欺犯罪，亦不違背其本意之幫助犯意，於
    先分別於民國98年12月14日、同年月15日，向遠傳電信股份
    有限公司（下稱遠傳公司）、臺灣大哥大股份有限公司（下
    稱臺灣大哥大公司）申辦行動電話門號0000000000、00000
    00000 號SIM 卡後，旋在98年12月15日申辦後某時許，在不
    詳地點，將上開2 行動電話門號之SIM 卡一併交付予真實姓
    名、年籍均不詳之成年詐欺集團成員。嗣該成員取得上開2
    行動電話門號SIM 卡後，即與其所屬之成年詐欺集團成員共
    同意圖為自己不法之所有，利用上開2 行動電話門號，分別
    於如附表所示之時間，以如附表所示之方法，向如附表所示
    之陳語瑄等被害人詐騙，致渠等均陷於錯誤，而依指示將如
    附表所示之金額匯至指定之帳戶內。嗣經陳語瑄等7 人發現
    受騙報警，始循線查悉上情。
二、案經：
  (一)高雄市政府警察局苓雅分局報告臺灣高雄地方法院檢察署偵
    查後起訴。
  (二)王英州訴由彰化縣警察局彰化分局報告臺灣彰化地方法院檢
    察署呈請臺灣高等法院檢察署檢察長核轉臺灣高雄地方法院
    檢察署檢察官偵查後起訴。
  (三)邱建嘉訴由彰化縣警察局員林分局報告臺灣彰化地方法院檢
    察署呈請臺灣高等法院檢察署檢察長核轉臺灣高雄地方法院
    檢察署檢察官偵查後起訴。
  (四)臺北市政府警察局松山分局報告臺灣臺北地方法院檢察署呈
    請臺灣高等法院檢察署檢察長核轉臺灣高雄地方法院檢察署
    檢察官偵查後起訴。
  (五)王詠妤訴由臺南縣警察局佳里分局報告臺灣臺南地方法院檢
    察署呈請臺灣高等法院檢察署檢察長核轉臺灣高雄地方法院
    檢察署檢察官偵查後起訴。
  (六)臺南縣警察局麻豆分局報告臺灣臺南地方法院檢察署呈請臺
    灣高等法院檢察署檢察長核轉臺灣高雄地方法院檢察署檢察
    官偵查後起訴。
  (七)臺北縣政府警察局中和第一分局報告臺灣板橋地方法院檢察
    署呈請臺灣高等法院檢察署檢察長核轉臺灣高雄地方法院檢
    察署偵查後起訴。
    理  由
壹、證據能力部分：
    按被告以外之人於審判外之言詞或書面陳述，除法律有規定
    者外，不得作為證據，刑事訴訟法第159 條第1 項定有明文
    ；另按被告以外之人於審判外之陳述，雖不符前四條之規定
    ，而經當事人於審判程序同意作為證據，法院審酌該言詞陳
    述或書面陳述作成時之情況，認為適當者，亦得為證據；當
    事人、代理人或辯護人於法院調查證據時，知有第159 條第
    1 項不得為證據之情形，而未於言詞辯論終結前聲明異議者
    ，視為有前項之同意，同法第159 條之5 規定甚明。本判決
    所引用之證據資料屬於被告以外之人於審判外之言詞、書面
    陳述者，均經本院於調查證據時逐一提示並告以要旨，檢察
    官、被告皆未於言詞辯論終結前聲明異議，本院審酌上開證
    據作成時之情況，並無不當取供或違反自由意志而陳述等情
    形，且與本案待證事實具有關聯性，認為以之作為本案之證
    據屬適當，依上開法條規定，均具證據能力，核先敘明。
貳、實體部分：
一、訊據被告黃瓊秋坦承分別於98年12月14日、同年月15日，親
    自向遠傳公司、臺灣大哥大公司申辦行動電話門號00000000
    00、0000000000號（下稱上開2 門號），取得SIM 卡各1 枚
    ，惟矢口否認有何幫助詐欺取財犯行，辯稱：伊未將上開2
    門號SIM 卡交付詐欺集團成員，上開2 門號係申請作為伊與
    乾媽相互聯絡所用，伊申辦後插入伊的手機，發現因為伊的
    手機是威寶電信的，而上開2 門號是遠傳及臺灣大哥大的，
    所以不能使用，伊就把該2 門號SIM 卡放在褲子的口袋裡，
    某天穿那件褲子出去，回家就發現SIM 卡不見了，伊發現不
    見後，有去派出所想備案，但因管區員警剛好不在，就沒有
    報案，後來也忘記再去，但伊有向遠傳公司、臺灣大哥大公
    司辦理掛失云云，經查：
  (一)被告所提供之上開2 門號，為其本人所親自申辦；又附表所
    示之被害人確遭詐騙集團利用上開2 門號遂行詐術，而於附
    表所示之時間，分別匯款如附表所示之金額至詐騙集團指定
    帳戶，業據證人即告訴人王詠妤、證人即被害人陳語瑄、陳
    禎妮、蔡渝婷、黃欣怡分別於警詢時、證人即告訴人邱建嘉
    、王英州於警詢、偵訊時證述綦詳〈見臺南縣警察局佳里分
    局南縣佳警偵字第0980017365號卷（下稱警四卷）第5至7頁
    、臺灣板橋地方法院檢察署99年度偵字第8390號卷（下稱偵
    一卷）第9 至10頁、臺南縣警察局麻豆分局南縣麻警偵字第
    0980017665號卷（下稱警一卷）第1 至3 頁、臺灣高雄地方
    法院檢察署99年度偵字第13524 號卷（下稱偵三卷）第4 頁
    、臺灣臺北地方法院檢察署99年度偵字第4697號卷（下稱偵
    六卷）第4 至5 頁、彰化縣警察局員林分局員警分偵字第09
    80031121號卷（下稱警二卷）第4 至6 頁、臺灣彰化地方法
    院檢察署99年度偵字第3676號卷（下稱偵四卷）第13至14頁
    、彰化縣警察局彰化分局彰警分偵字第0990009884號卷（下
    稱警三卷）第1 至2 頁、臺灣彰化地方法院檢察署99年度偵
    字第3363號卷（下稱偵五卷）第11至12頁〉，並有門號0000
    000000號之預付卡申請書、門號0000000000號之客戶資料卡
    、上開2 門號之通聯調閱查詢單影本，及被害人陳語瑄、陳
    禎妮、蔡渝婷、邱建嘉、王英州、黃欣怡、王詠妤提供之雅
    虎奇摩拍賣網頁資料暨匯款執據、另案被告許智勇中華郵政
    股份有限公司屏東郵局00000000000000號帳戶之交易明細、
    另案被告向泉合作金庫商業銀行屏東分行0000000000000
    號帳戶之交易明細等在卷可稽〈見偵六卷第23、24至38頁、
    臺灣高雄地方法院檢察署99年度偵緝字第2363號（下稱偵七
    卷）第47至49頁、第33至37頁、偵一卷第11至20頁、第28至
    29頁、警一卷第8 至14頁、偵三卷第20、23至25頁、警二卷
    第10、18至25、13至16頁、警三卷第6 頁、警四卷第12至16
    頁〉，堪認被告上開2 門號確遭詐欺集團使用於詐欺取財無
    疑。
  (二)被告雖以上情置辯，惟查：
  1.上開2 門號均為預付卡，各儲值300 元尚未使用，分別為被
    告於98年12月14日、15日向遠傳公司、臺灣大哥大公司所申
    辦，業據被告自承不諱，並有上開2 門號之預付卡申請書、
    客戶資料卡各1 份附卷可考（見偵六卷第23頁、偵七卷第47
    至50頁），足證上開2 門號並非同次申辦，且均具有相當之
    財產價值。又上開2 門號於使用期間未有掛失停話之紀錄，
    僅於98年12月21日經警政機關發函要求斷話，有臺灣大哥大
    公司2011年2 月17日法大字第100020399 號函、遠傳公司10
    0 年3 月11日遠傳（企營）字第10010204457 號函附卷可按
    〈見本院99年度易字第2552號卷（下稱易字卷）第33、41頁
    〉，則被告於98年12月14日申辦0000000000號門號，發現與
    手機不相容而無法使用後，竟又於翌日另申辦1 支同樣無法
    使用之0000000000號門號，甚且於發現上開2 門號均不能使
    用後，未向電信門市尋求解決或辦理退租，即將之隨意置於
    褲子口袋內多日，嗣發現無故遺失後，不但未辦理掛失停話
    ，復輕率遺忘報警，對損失價值600 元之SIM 卡及該SIM 卡
    可能遭他人不法使用之風險均表無謂，更遑論此實與其辯稱
    為與乾媽聯絡而申辦上開2 門號之目的互相矛盾，顯見被告
    申辦上開2 門號之經過、對上開2 門號不能使用之態度、發
    現遺失後之處理，均與常情相異，是其辯稱遺失之情是否為
    真，至堪質疑。
  2.又前揭詐欺集團於被告申辦上開臺灣大哥大門號當日即98年
    12月15日21時33分許，即在雅虎奇摩網頁上登載上開遠傳公
    司之0000000000號門號，有被害人陳語瑄提出之雅虎奇摩網
    頁列印資料在卷可證（見偵一卷第1 頁），參諸被告供稱2
    門號係一起失竊的等語（見易字卷第19頁），可知上開2 門
    號於98年12月15日21時33分以前，便已遭詐欺集團取得，則
    被告於本院審理中供稱：98年12月15日申辦當天晚上6 、7
    時許，有將上開2 門號SIM 卡放到威寶的手機試用，確定當
    時還在，隔幾天還有摸褲子，感覺SIM 卡還在，直到半個多
    月後再摸才發現不在云云（見易字卷第58、59、61頁），顯
    與事實不符，所述為虛偽甚明。
  3.綜上所述，被告乃空言遺失，所申辦之上開2 門號旋在申辦
    當日、翌日即遭詐欺集團利用，所辯遺失情節除與事實不合
    ，復有違常理，自難採信，應認上開2 門號SIM 卡並未遺失
    。又上開2 門號SIM 卡既未遺失，則之所以旋於申辦後為前
    揭詐欺集團成員取得、使用，衡諸經驗法則，應為被告所交
    付無疑。又上開2 門號被告既供稱係一起遺失，本院審酌2
    門號遭詐欺集團利用之時間相近，各被害人受騙之情節近似
    ，在無積極證據證明被告係分次交付上開2 門號之情形下，
    本諸罪疑唯輕之法理，應為有利於被告之認定即被告係同時
    交付上開2 門號。再被告雖未必對於該收受上開帳戶之人之
    犯罪手法、對象等知之甚詳，但以其社會經驗，仍應得以預
    見上開2 門號係犯罪集團為防止司法機關追查而使用之工具
    ，竟對該可能發生之犯罪事實仍予容任，並執意交付，顯見
    其對幫助他人犯罪應有不確定故意。職是，本件事證已臻明
    確，被告犯行堪予認定，應予依法論科。
二、按刑法上之幫助犯，係對於犯罪與正犯有共同之認識，而以
    幫助之意思，對於正犯資以助力，而未參與實施犯罪之行為
    者而言。被告黃瓊秋提供上開2 門號預付卡之行為，雖使詐
    騙集團成年成員得以對被害人陳語瑄、陳禎妮、蔡渝婷、黃
    欣怡、告訴人邱建嘉、王英州、王詠妤遂行詐欺取財犯行，
    惟被告單純提供門號予人使用之行為，並不等同於向被害人
    施以欺罔之詐術行為，亦無證據證明被告有參與詐欺取財犯
    行之構成要件行為，是核被告所為，係犯刑法第30條第1 項
    前段、第339 條第1 項之幫助詐欺取財罪。又被告並未實際
    參與詐欺犯行，所犯情節較正犯輕微，爰依刑法第30條第2
    項規定，減輕其刑。被告以一次提供2 行動電話門號預付卡
    之行為，幫助詐欺集團成年成員先後向陳語瑄、陳禎妮、蔡
    渝婷、黃欣怡、邱建嘉、王英州、王詠妤詐取財物，而觸犯
    數個幫助詐欺取財之罪名，為想像競合犯，應依刑法第55條
    規定，從一重處斷。爰審酌被告所為助長詐欺犯罪之猖獗，
    增加被害人追償及警察機關偵查犯罪之困難，所為甚屬不該
    ，復飾詞否認，難認具悔意，另斟酌被害人受騙之金額總計
    達2 萬9680元等一切情狀，量處如主文所示之刑，並諭知易
    科罰金之折算標準。
據上論斷，應依刑事訴訟法第299 條第1 項前段，刑法第30條第
1 項前段、第2 項、第339 條第1 項、第55條、第41條第1 項前
段，刑法施行法第1 條之1 ，判決如主文。
本案經檢察官張媛舒到庭執行職務。
中    華    民    國  100     年    4     月    21    日
                  刑事第十三庭審判長法  官  黃蕙芳
                                    法  官  楊智守
                                    法  官  陳筱雯
以上正本證明與原本無異。
如不服本判決應於收受送達後10日內向本院提出上訴書狀，並應
敘述具體理由；如未敘述上訴理由者，應於上訴期間屆滿後20日
內向本院補提理由書（均須按他造當事人之人數附繕本）「切勿
逕送上級法院」。
中    華    民    國   100    年    4     月    21    日
                                    書記官  陳建琪
附錄本案論罪科刑法條：
刑法第339 條第1 項
意圖為自己或第三人不法之所有，以詐術使人將本人或第三人之
物交付者，處 5 年以下有期徒刑、拘役或科或併科 1 千元以下
罰金。
刑法第30條
幫助他人實行犯罪行為者，為幫助犯。雖他人不知幫助之情者，
亦同。
幫助犯之處罰，得按正犯之刑減輕之。
附表
┌──┬───┬─────────────┬─────┬─────┐
│編號│被害人│詐騙方式                  │匯款時間  │匯款金額  │
│    │      │                          │          │（新臺幣）│
├──┼───┼─────────────┼─────┼─────┤
│ 1  │陳語瑄│於98年12月15、16日，在雅虎│98年12月16│2,230元   │
│    │      │奇摩拍賣網站刊登出售乳液廣│日16時15分│          │
│    │      │告，並以上開被告申設之0989│          │          │
│    │      │394792、0000000000號門號為│          │          │
│    │      │聯絡方式，致被害人陳語瑄陷│          │          │
│    │      │於錯誤，下標購買，並依指示│          │          │
│    │      │匯款至另案被告許智勇（業經│          │          │
│    │      │臺灣屏東地方法院以99年度簡│          │          │
│    │      │字第954 號判決確定）之東港│          │          │
│    │      │郵局帳號00000000000000號帳│          │          │
│    │      │戶。                      │          │          │
├──┼───┼─────────────┼─────┼─────┤
│ 2  │陳禎妮│98年12月16日18時24分前某日│98年12月16│4,260元   │
│    │      │，在露天拍賣網站刊登出售「│日19時18分│          │
│    │      │霹靂布袋戲公仔」之廣告，並│（起訴書誤│          │
│    │      │以被告申設之上開0000000000│載為18時24│          │
│    │      │號門號為聯絡方式，致被害人│分）      │          │
│    │      │陳禎妮陷於錯誤，下標購買，│          │          │
│    │      │並依指示匯款至另案被告許智│          │          │
│    │      │勇前揭帳戶。              │          │          │
├──┼───┼─────────────┼─────┼─────┤
│ 3  │蔡渝婷│98年12月16日前某日，在雅虎│98年12月16│600元     │
│    │      │奇摩拍賣網站刊登出售乳液之│日19時    │          │
│    │      │廣告，並以被告申設之上開09│          │          │
│    │      │00000000號門號為聯絡方式，│          │          │
│    │      │致被害人蔡渝婷陷於錯誤，下│          │          │
│    │      │標購買，並依指示匯款至另案│          │          │
│    │      │被告許智勇前揭帳戶。      │          │          │
├──┼───┼─────────────┼─────┼─────┤
│ 4  │邱建嘉│98年12月17日21時11分，在雅│98年12月18│6,000元   │
│    │      │虎奇摩拍賣網站刊登出售「霹│日11時35分│          │
│    │      │靂激鬥名鑑- 貳- 小全套10款│          │          │
│    │      │（不含隱藏版）」、「霹靂激│          │          │
│    │      │鬥名鑑- 貳- 大全套11款（含│          │          │
│    │      │隱藏版）之廣告，並以被告申│          │          │
│    │      │設之上開0000000000號門號為│          │          │
│    │      │聯絡方式，致告訴人邱建嘉陷│          │          │
│    │      │於錯誤，下標購買，並依指示│          │          │
│    │      │匯款至另案被告向泉（業經│          │          │
│    │      │臺灣屏東地方法院以99年度簡│          │          │
│    │      │字第626 號判決確定）之合作│          │          │
│    │      │金庫商業銀行屏東分行036076│          │          │
│    │      │0000000號帳戶。           │          │          │
├──┼───┼─────────────┼─────┼─────┤
│ 5  │黃欣怡│98年12月17日21時30分許，在│98年12月18│3,960元   │
│    │      │雅虎奇摩拍賣網站刊登出售「│日12時6分 │          │
│    │      │霹靂激鬥名鑑（二）大全」之│          │          │
│    │      │廣告，並以被告申設之上開09│          │          │
│    │      │00000000號門號為聯絡方式，│          │          │
│    │      │致被害人黃欣怡陷於錯誤，下│          │          │
│    │      │標購買，並依指示匯款至另案│          │          │
│    │      │被告向泉前揭帳戶。      │          │          │
├──┼───┼─────────────┼─────┼─────┤
│ 6  │王英州│98年12月17日23時前某日，在│98年12月18│4,360元   │
│    │      │雅虎奇摩拍賣網站刊登出售「│日16時18分│          │
│    │      │霹靂激鬥名鑑- 貳- 大全11隻│          │          │
│    │      │（含隱藏版- 朱武）」之廣告│          │          │
│    │      │，並以被告申設之上開098346│          │          │
│    │      │1692號門號為聯絡方式，致告│          │          │
│    │      │訴人王英州陷於錯誤，下標購│          │          │
│    │      │買，並依指示匯款至另案被告│          │          │
│    │      │向泉前揭帳戶。          │          │          │
├──┼───┼─────────────┼─────┼─────┤
│ 7  │王詠妤│98年12月19日19時54分前某日│98年12月19│8,270元   │
│    │      │，在雅虎奇摩拍賣網站刊登出│日19時54分│          │
│    │      │售「霹靂激鬥名鑑（二）大全│          │          │
│    │      │」之廣告，並以被告申設之上│          │          │
│    │      │開0000000000號門號為聯絡方│          │          │
│    │      │式，致告訴人王詠妤陷於錯誤│          │          │
│    │      │，下標購買，並依指示匯款至│          │          │
│    │      │另案被告向泉前揭帳戶。  │          │          │
└──┴───┴─────────────┴─────┴─────┘